【裁判字號】    99,交聲,441
【裁判日期】    990129
【裁判案由】    聲明異議
【裁判全文】
臺灣臺中地方法院刑事裁定             99年度交聲字第441號
原處分機關  交通部公路總局臺中區監理所
受處分人    甲○○
上列異議人即受處分人因違反道路交通管理處罰條例案件，對於
交通部公路總局臺中區監理所民國99年1 月8 日所為之處分（原
處分案號：中監違字第裁60－HD0000000 號裁決書），聲明異議
，本院裁定如下：
    主  文
原處分關於吊扣汽車駕駛執照拾貳個月部分撤銷。
甲○○汽車駕駛人駕駛汽車，經測定酒精濃度超過規定標準，吊
扣小型車普通駕駛執照壹年。
    理  由
一、原處分機關略以：異議人即受處分人甲○○於民國99年1 月
    8 日凌晨0 時27分許，駕駛車號3V-3591 號自用小貨車，在
    臺中縣大里市○○路○段100 號前處，因「酒後駕車，經酒
    測器測得呼氣酒精測定值為每公升0.33毫克（禁駛）」之交
    通違規事由，經臺中縣警察局交通警察隊員警以中縣警交字
    第HD0000000 號違反道路交通管理事件通知單舉發，爰依道
    路交通管理處罰條例第35條第1 項第1 款之規定，裁處罰鍰
    新台幣（下同）19,500元、吊扣普通大貨車（移送書誤為「
    普通大客車」）駕駛執照12個月，並施以道路交通安全講習
    （本案罰鍰已繳納完畢）等語。
二、本件聲明異議意旨略以：異議人被警方攔停，酒測值達每公
    升0.33毫克，並已於99年1 月8 日在監理機關繳款19,500元
    ；道路交通管理處罰條例第35條規定，酒醉駕車需吊扣駕照
    ，異議人係駕駛自用小貨車酒駕，且異議人所持有的駕照類
    別是普通大貨車，監理所卻要吊扣普通大貨車駕照，不是自
    小客車駕照類別，本人係以駕駛維生，必須駕駛貨車，如吊
    扣普通大貨車駕照，對本人之生存有甚大影響，於94年12月
    14日以前道路交通管理處罰條例第68條將違法或違規駕駛人
    所持有各級車類駕駛執照一併吊扣或吊銷，失之過酷，影響
    人民工作及生活甚鉅，援修正之；而最後修正之條文將「吊
    扣或」三字刪除，所以受「吊扣駕照」處分者，則僅吊扣其
    違法或違規當時所駕駛車輛之駕駛執照，不再吊扣其持有各
    級車類之駕駛執照，此觀之立法理由及經過至明（臺灣高等
    法院臺中分院96年度交抗字第136 、648 號裁定意旨亦為此
    說明），原處分機關卻要吊扣異議人之普通大貨車駕駛執照
    ，勢必造成異議人生活困難，顯有違反立法修正之精神，爰
    提起聲明異議，請求免於吊扣異議人之普通大貨車駕駛執照
    （本案異議人已繳納罰鍰完畢，且其就原處分關於裁處罰鍰
    及施以道路交通安全講習之部分，並未提出聲明異議）。
三、按汽車駕駛人飲用酒類後，其吐氣所含酒精濃度超過每公升
    0.25毫克以上者，不得駕車；又汽車駕駛人，駕駛汽車經測
    試檢定，有酒精濃度超過規定標準者，處15,000元以上60,0
    00元以下罰鍰，並當場移置保管其車輛及吊扣其駕駛執照1
    年，道路交通安全規則第114 條第2 款及道路交通管理處罰
    條例第35條第1 項第1 款分別定有明文；次按94年12月14日
    修正前道路交通管理處罰條例第68條原規定：「汽車駕駛人
    ，因違反本條例及道路交通安全規則之規定，受吊扣或吊銷
    駕駛執照處分時，吊扣或吊銷其持有各級車類之駕駛執照」
    ，業經修正為：「汽車駕駛人，因違反本條例及道路交通安
    全規則之規定，受吊銷駕駛執照處分時，吊銷其持有各級車
    類之駕駛執照」，並由行政院於95年2 月27日以行政院院臺
    交字第0950082898號令發佈定自95年3 月1 日施行。考其修
    正理由乃因舊法將違法或違規駕駛人所持有各級車類之駕駛
    執照一併吊扣或吊銷失之苛酷，影響人民工作及生活甚鉅，
    故為上開修正。是依前開修正後道路交通管理處罰條例第68
    條規定，受吊扣駕駛執照處分時，不再吊扣其持有各級車類
    之駕駛執照，僅於受吊銷駕駛執照處分時，始吊銷其持有各
    級車類之駕駛執照，而限縮原條文之適用範圍，是受吊扣駕
    駛執照處分即不在本條規定適用之列甚明；且道路交通管理
    處罰條例第35條第1 項第1 款前段既將汽車及駕駛執照併列
    ，而不稱「吊扣其各級車類之駕駛執照」，解釋上當係指同
    一等級之汽車駕駛執照而言，不得任意擴張解釋。再酒醉駕
    車行為均製造法所不容許之風險，以風險製造之立場觀之，
    並不因駕駛車輛種類之不同，而有所差別。但從風險實現之
    觀點而言，酒醉駕駛車類之不同，其對於交通安全衍生之實
    害結果也有所差異，如駕駛人駕駛低一級之車類違反本條例
    之規定時，不論其所造成之實害結果，而一律吊扣駕駛人所
    持有之各類駕照，亦有違反相同事件相同處理，不同事件不
    同處理之平等原則，此亦有臺灣高等法院暨所屬法院97年法
    律座談會刑事類提案第40號研討結果意旨可資參照。
四、經查，本件異議人即受處分人甲○○坦認有上開酒後駕車經
    測定酒精濃度超過規定標準之違規行為，且有關吊扣受處分
    人駕駛執照之部分，係預防將來再犯危險之管制罰，而有別
    於針對已發生違規事實科處罰鍰之行政秩序罰，屬行政罰法
    第26條第1 項但書所稱之「其他種類行政罰」，原處分機關
    固應依道路交通管理處罰條例第35條第1 項第1 款之規定予
    以裁處；受處分人之交通違規時間為99年1 月8 日凌晨0 時
    27分許，原處分機關為本件裁決時，自應依修正後之道路交
    通管理處罰條例第68條規定裁處，始為適法。而本案受處分
    人本件酒後駕車違規係駕駛自用一般小貨車，並非駕駛普通
    大貨車，有上開舉發通知單及裁決書附卷可憑，揆諸前揭說
    明，原處分機關為本件吊扣駕駛執照處分時，自不得再吊扣
    受處分人所持有各級車類之駕駛執照，詎原處分機關仍吊扣
    受處分人各級車類駕駛執照( 即其普通大貨車駕駛執照) ，
    顯已逾越修正後道路交通管理處罰條例第68條之規範意涵及
    範圍，於法即有未合，從而，本件聲明異議為有理由，應由
    本院將原裁決處分關於吊扣受處分人普通大貨車駕駛執照12
    個月之部分予以撤銷，並就前開撤銷部分，於主文第2 項改
    為諭知吊扣受處分人普通小型車駕駛執照1 年，方屬適法。
    至公路監理機關於實務上就取得高一級車類之駕駛資格者，
    係換發駕駛執照，並准其駕駛較低級車類之車輛，致持有高
    級車類駕駛執照之汽車駕駛人駕駛低級車種違規，而僅須吊
    扣低級車類駕駛執照時，產生技術層面之困難，惟此尚非原
    處分機關據以作為吊扣行為人各級車種駕駛執照之正當理由
    ；原處分機關理應因應法令之變更，設法精進行政執行之方
    式而為解決，斷不得以執行技術層面有所困難，即置法律之
    規定及人民之利益於不顧，逕為吊扣違規行為人所持有各級
    車種之駕駛執照，併此敘明。另原處分有關裁處受處分人施
    以道路交通安全講習之部分，因不在異議人提出聲明異議之
    範圍內，自非本案所應審究之範圍，附予敘明。
五、據上論斷，應依道路交通管理處罰條例第87條第2 項、道路
    交通案件處理辦法第20條，裁定如主文。
中    華    民    國    99    年    1     月    29    日
                  交通法庭    法  官  胡芷瑜
上正本證明與原本無異。
如不服本裁定，應於送達後五日內，向本院提出抗告狀。（應附
繕本）
                              書記官  沈慧玲
中    華    民    國    99    年    1     月    29    日

司法院資訊處製作；財團法人民間司法改革基金會備份。
